臺灣高雄地方法院刑事判決　　　　　110年度審交訴字第146號
公　訴　人　臺灣高雄地方檢察署檢察官
被　　　告　丁正豪


上列被告因過失致死案件，經檢察官提起公訴（110 年度偵字第
6439號），因被告於準備程序進行中就被訴事實為有罪之陳述，
經本院裁定改依簡式審判程序審理，判決如下：
    主  文
丁正豪犯無駕駛執照駕車因過失致人於死罪，處有期徒刑捌月。
    事實及理由
一、本件被告丁正豪所犯非死刑、無期徒刑、最輕本刑為3 年以
    上有期徒刑之罪或高等法院管轄第一審案件，其於準備程序
    進行中，就被訴事實為有罪之陳述，經告知簡式審判程序之
    旨，並聽取當事人之意見後，本院認宜進行簡式審判程序，
    爰依刑事訴訟法第273 條之1 第1 項規定，裁定進行簡式審
    判程序。又因改行簡式審判程序之故，依刑事訴訟法第159
    條第2 項之規定，本件不受同法第159 條第1 項傳聞法則之
    限制，合先敘明。
二、本案犯罪事實及證據，除犯罪事實一、第1 行「丁正豪於民
    國110 年109 年」補充更正為「丁正豪未考領合格之普通重
    型機車駕駛執照，於民國109 年」、第5 行「依當時之狀況
    」補充為「依當時天候晴、夜間有照明、柏油路面乾燥無缺
    陷、無障礙物、視距良好之狀況」、第8 行「欲欲往河南路
    公園前去」更正為「欲往河南路公園前去」、末2 行「致顱
    內出血腦損傷壞死及橈骨骨折併中度肺血脂肪栓塞死亡」補
    充更正為「因此受有顱內出血腦損傷壞死及橈骨骨折併中度
    肺血管脂肪栓塞等傷害，經送醫救治，仍於110 年1 月24日
    10時1 分許死亡」；證據部分增列「被告於本院審理時之自
    白」外，其餘均引用檢察官起訴書之記載（如附件）。
三、按行車速度，依速限標誌或標線之規定，無速限標誌或標線
    者，行車時速不得超過50公里。但在設有快慢車道分隔線之
    慢車道，時速不得超過40公里，未劃設車道線、行車分向線
    或分向限制線之道路，時速不得超過30公里。行經無號誌之
    交岔路口，應減速慢行，作隨時停車之準備。駕駛人應注意
    車前狀況，並隨時採取必要之安全措施；汽車行近未劃設行
    人穿越道之交岔路口，遇有行人穿越道路時，無論有無交通
    指揮人員指揮或號誌指示，均應暫停讓行人先行通過。道路
    交通安全規則第93條第1 項第1 、2 款、第94條第3 項、第
    103 條第3 項分別定有明文。查案發當時天候晴、夜間有照
    明、柏油路面乾燥無缺陷、無障礙物、視距良好，客觀上並
    無不能注意之情事，詎被告竟疏未注意車前狀況，貿然以時
    速60至70公里之速度超速行經無號誌路口，而未禮讓被害人
    劉桂英先行，致生本案車禍事故，其有過失甚明。又行人在
    未設第一款行人穿越設施，亦非禁止穿越之路段穿越道路時
    ，應注意左右無來車，始可小心迅速穿越，道路交通安全規
    則第134 條第6 款亦有明文。查案發路段視距良好，無不能
    注意情事，已如前述，則被害人穿越道路時未注意左右無來
    車後始小心迅速通過，其對於本案車禍事故之發生亦與有過
    失，惟縱令被害人有前開過失，亦無解於被告本案犯行之成
    立，併予敘明。再者，被害人因本案車禍而死亡一節，有法
    務部法醫研究所解剖告書暨鑑定報告書、相驗屍體證明書、
    診斷證明書在卷足參（見相卷第165 至174 、179 頁，警卷
    第19頁），堪認被害人之死亡結果與被告之駕車過失行為間
    ，確具有相當因果關係。是本案事證已臻明確，被告之犯行
    堪以認定，應予依法論科。
四、論罪科刑：
  ㈠按刑法總則之加重，係概括性之規定，所有罪名均一體適用
    ；刑法分則之加重，係就犯罪類型變更之個別犯罪行為予以
    加重，成為另一獨立之罪名。道路交通管理處罰條例第86條
    第1 項關於汽車駕駛人，無駕駛執照駕車、酒醉駕車、吸食
    毒品或迷幻藥駕車、行駛人行道或行經行人穿越道不依規定
    讓行人優先通行，因而致人受傷或死亡，依法應負刑事責任
    者，加重其刑至2 分之1 之規定，係就刑法第276 條、第28
    4 條各罪之基本犯罪類型，對於加害人為汽車（參照道路交
    通管理處罰條例第3 條第8 款規定，包括機車）駕駛人，於
    從事駕駛汽、機車之特定行為時，因具備該條項所定之違規
    情形，因而致人受傷或死亡之特殊行為要件予以加重處罰，
    已就各該罪犯罪類型變更之個別犯罪行為予以加重，而成另
    一獨立之罪名，自屬刑法分則加重之性質。查被告於本案車
    禍發生時未考領普通重型機車駕駛執照之事實，業據被告供
    承不諱（見本院卷第69頁），並有公路監理電子閘門證號查
    詢機車駕駛人資料1 紙在卷足憑（見本院卷第23頁），是被
    告本案屬無照駕駛。核被告所為，係犯道路交通管理處罰條
    例第86條第1 項、刑法第276 條之無駕駛執照駕車因過失致
    人於死罪，並應依道路交通管理處罰條例第86條第1 項規定
    加重其刑。起訴意旨雖認被告僅係犯刑法第276 條之過失致
    死罪，惟因公訴人於本院審理中已補充論告被告所犯該當於
    道路交通管理處罰條例第86條第1 項、刑法第276 條罪嫌（
    見本院卷第89頁），而自行更正原起訴法條，本院已毋庸變
    更起訴法條。另被告於肇事後，在員警尚不知何人犯罪前，
    主動坦承其為肇事者一情，有高雄市政府警察局交通事故肇
    事人自首情形紀錄表1 份在卷足憑（見警卷第175 頁），堪
    認符合自首之要件，爰依刑法第62條前段規定，減輕其刑，
    並依同法第71條第1 項規定先加後減之。
  ㈡爰以行為人責任為基礎，審酌被告因上開過失駕駛行為而肇
    致本案車禍事故，並造成被害人死亡之結果，其過失犯行所
    造成之損害係屬重大而無可回復，誠屬不該。惟念及被告於
    案發時甫年滿18歲，且犯後坦承犯行，態度尚可，復未曾受
    刑之宣告，素行良好（詳見卷附臺灣高等法院被告前案紀錄
    表）；兼衡被告本案違反注意義務之情節、被害人與有過失
    之情狀，及被告自述之教育程度、生活經濟狀況（詳見警卷
    第11頁）等一切情狀，量處如主文所示之刑。
據上論斷，應依刑事訴訟法第273 條之1 第1 項、第299 條第1
項前段、第310 條之2 、第454 條第2 項，判決如主文。
本案經檢察官羅水郎提起公訴，檢察官范文欽到庭執行職務。
中    華    民    國   110    年    10    月    25    日
                  刑事第五庭    法  官  林明慧
以上正本證明與原本無異。
如不服本判決應於收受判決後20日內向本院提出上訴書狀，並應
敘述具體理由。其未敘述上訴理由者，應於上訴期間屆滿後20日
內向本院補提理由書(均須按他造當事人之人數附繕本)「切勿逕
送上級法院」。
因疫情而遲誤不變期間，得向法院聲請回復原狀。
中    華    民    國   110    年    10    月    25    日
                                書記官  鄭永媚
附錄本判決所引法條
道路交通管理處罰條例第86條第1項：
汽車駕駛人，無駕駛執照駕車、酒醉駕車、吸食毒品或迷幻藥駕
車、行駛人行道或行經行人穿越道不依規定讓行人優先通行，因
而致人受傷或死亡，依法應負刑事責任者，加重其刑至2 分之1
。
中華民國刑法第276 條
因過失致人於死者，處5 年以下有期徒刑、拘役或50萬元以下罰
金。
【附件】
臺灣高雄地方檢察署檢察官起訴書
                                  110 年度偵字第 6439 號
    被      告  丁正豪  男  18歲（民國00年00月0日生）
                        住高雄市○○區○○街00號
                        國民身分證統一編號：Z000000000號
上被告因過失致死案件，已經偵查終結，認應該提起公訴，茲將
犯罪事實及證據並所犯法條分敘如下：
            犯罪事實
一、丁正豪於民國110 年109 年12月8 日22時30分許，騎乘車牌
    號碼000-0000號普通重型機車，沿高雄市苓雅區河南路北往
    南方向行駛至河南路157 巷時，理應遵守行車速度、須注意
    車前狀況隨時採取安全措施、行至無號誌路口未劃設行人穿
    越道之岔路口時，應禮讓行人先行，而依當時之狀況，並無
    不能注意之情形，竟疏未注意，貿然以每公里60至70公里的
    速度行駛（肇事主因）至上該地點，適劉桂英從河南路157
    巷口欲欲往河南路公園前去（西往東方向），理應注意行人
    在非禁止穿越之路段穿越道路時，應注意左右來車，小心迅
    速穿越，亦疏未注意，貿然穿越（肇事次因），而遭丁正豪
    騎乘上開機車撞擊倒地，致顱內出血腦損傷壞死及橈骨骨折
    併中度肺血脂肪栓塞死亡。
二、案經楊益民訴請高雄市政府警察局苓雅分局報告偵辦。
          證據並所犯法條
一、證據清單
┌───┬───────────┬────────────┐
│編號  │證據名稱              │待證事實                │
├───┼───────────┼────────────┤
│1     │被告丁正豪之供述      │坦承無照駕駛，且車速為每│
│      │                      │小時60至70公里之間。    │
├───┼───────────┼────────────┤
│2     │告訴人楊益民之指訴    │佐證被告之犯行          │
├───┼───────────┼────────────┤
│3     │本署相驗死亡證明書、檢│同上                    │
│      │驗報告書。法務部法醫研│                        │
│      │究所解剖告書暨鑑定報告│                        │
│      │書                    │                        │
├───┼───────────┼────────────┤
│4     │長庚醫院診斷證明書、急│同上                    │
│      │診病歷、出院病歷摘要、│                        │
│      │X 光檢查會診及報告單、│                        │
│      │病理組織檢查報告、核子│                        │
│      │醫學掃描查報告、住院診│                        │
│      │療摘要。              │                        │
├───┼───────────┼────────────┤
│5     │高雄市警察局道路交通事│同上                    │
│      │故現場圖、道路交通事故│                        │
│      │調查報告表（一）（二）│                        │
│      │-1、談話紀錄表、現場照│                        │
│      │片10張。高雄市政府交通│                        │
│      │局車輛行車事故鑑定委員│                        │
│      │會110 年8 月4 日高市車│                        │
│      │鑑字第11070476200 號函│                        │
│      │。                    │                        │
└───┴───────────┴────────────┘
二、核被告丁正豪所為，係犯刑法第276 條過失致死罪嫌。
三、依刑事訴訟法第251 條第1 項提起公訴。
  此  致
臺灣高雄地方法院
中    華    民    國   110    年    8     月    6     日
                              檢  察  官  羅  水  郎
上正本證明與原本無異
中    華    民    國   110    年    8     月    12    日
                              書  記  官  江  文  心
所犯法條:
中華民國刑法第276條
因過失致人於死者，處 5 年以下有期徒刑、拘役或 50 萬元以
下罰金。